臺灣高等法院臺中分院刑事判決
111年度交上訴字第1675號
上  訴  人  臺灣苗栗地方檢察署檢察官
上  訴  人  
即  被  告  張建文
選任辯護人  黃鼎鈞律師
            李柏松律師
上列上訴人因被告過失致死案件，不服臺灣苗栗地方法院110年
度交訴字第81號，中華民國111年4月19日第一審判決（起訴及移
送併辦案號：臺灣苗栗地方檢察署110年度偵字第8381號、111年
度偵字第6582號），提起上訴，本院判決如下：
    主  文
原判決撤銷。
張建文犯過失致人於死罪，處有期徒刑捌月。
    事  實
一、張建文於民國110年11月7日上午6時50分許，駕駛車牌號碼0
    000-00號自用小貨車，沿苗8線由西往東方向行駛，途經苗
    栗縣後龍鎮外埔里苗8線1公里附近時，本應注意行車速度須
    依速限標誌或標線之規定，並應注意行駛時之車前狀況，隨
    時採取必要之安全措施，而當時天候為晴天，其行車方向為
    日間自然逆光，且柏油路面乾燥、無缺陷、無障礙物、無不
    能注意之情事，竟疏未注意應減速慢行，亦未注意車前狀況
    ，而以時速約60公里之速度超速行駛，適有謝漢朝騎乘三輪
    腳踏車行駛在該未劃設慢車道之路段，謝漢朝亦疏未注意靠
    右側路邊行駛，而行駛在略靠路中央處，張建文猝見謝漢朝
    行駛在同向前方，剎避不及，因而追撞到謝漢朝人車，致謝
    漢朝倒地，受有顱內出血等傷害，經送醫急救後，於同日上
    午8時34分許不治死亡。
二、案經謝漢朝之子謝嘉慶訴由臺灣苗栗地方檢察署檢察官偵查
    起訴。
    理  由
一、證據能力之說明
  ㈠按被告以外之人（包括證人、鑑定人、告訴人、被害人及共
    同被告等）於審判外之陳述，雖不符刑事訴訟法第159條之1
    至之4等之規定，而經當事人於審判程序同意作為證據，法
    院審酌該言詞陳述或書面陳述作成時之情況，認為適當者，
    亦得為證據；當事人、代理人或辯護人於法院調查證據時，
    知有刑事訴訟法第159條第1項不得為證據之情形，而未於言
    詞辯論終結前聲明異議者，視為有前項之同意，同法第159
    條之5定有明文。本判決以下所引用被告以外之人於審判外
    之陳述，雖查無符合刑事訴訟法第159條之1至之4之情形，
    惟檢察官、被告、辯護人均未爭執此等陳述之證據能力，本
    院審酌後認為該等證據均為法院事實認定之重要依據，作為
    本案之證據均屬適當，故依刑事訴訟法第159條之5規定，認
    均具有證據能力。
  ㈡另本院以下所引用之非供述證據，與本件事實具有自然關聯
    性，且核屬書證、物證性質，又查無事證足認有違背法定程
    序或經偽造、變造所取得等證據排除之情事，復經本院依刑
    事訴訟法第164條、第165條踐行物證、書證之調查程序，認
    具有證據能力。
二、認定犯罪事實所憑之證據及理由：
　㈠訊據上訴人即被告張建文於上揭事實坦承不諱，核與其於偵
    訊、原審供承相符，且經告訴人謝嘉慶於警詢及偵訊時證述
    明確，並有苗栗縣警察局處理相驗案件初步調查報告暨報驗
    書、臺灣苗栗地方檢察署值勤中心受理相驗案件聯絡事項表
    、苗栗縣警察局竹南分局外埔派出所員警職務報告書、苗栗
    縣警察局道路交通事故現場圖暨調查報告表㈠、㈡、苗栗縣警
    察局道路交通事故當事人酒精測定紀錄表、苗栗縣警察局竹
    南分局警備隊道路交通事故當事人自首情形紀錄表、大千醫
    院病歷資料及護理紀錄、急診檢傷分類單、急診醫矚、急診
    入院紀錄單、護理紀錄、生化、血液、血中藥(毒) 、血液
    凝固學、CPR記錄表、苗栗大千綜合醫院法醫參考病歷摘要
    、中華電信證號查詢汽車駕駛人及車籍資料、現場照片、道
    路交通事故現場被害人車損照片、道路交通事故現場被告車
    損照片、案發現場道路全景照片、案發現場被告貨車追撞被
    害人自行車照片、消防機關救護紀錄表、臺灣苗栗地方檢察
    署勘(相)驗筆錄、臺灣苗栗地方檢察署相驗屍體證明書、苗
    栗縣警察局竹南分局110年11月24日南警偵字第0000000000
    號函及檢附之相驗照片、臺灣苗栗地方檢察署檢驗報告書、
    基本資料、消防機關救護紀錄表、苗栗大千綜合醫院法醫參
    考病歷摘要、急診檢傷分類單、急診醫矚、急診入院紀錄單
    、護理紀錄、生化、血液、血中藥(毒)、血液凝固學檢驗報
    告、COVID-19報告、CPR記錄表、病歷資料、被害人傷勢照
    片、電話紀錄表、被告肇事車輛照片、大千綜合醫院診斷證
    明書、交通部公路總局新竹區監理所111年8月15日竹監鑑字
    第0000000000號函及該所竹苗區車輛行車事故鑑定會竹苗區
    0000000案鑑定意見書影本等在卷可稽，本案客觀事實自堪
    認定。
　㈡按行車速度，依速限標誌或標線之規定，無速限標誌或標線
    者，應依下列規定：一、行車時速不得超過五十公里，道路
    交通安全規則第93條第1項第1款定有明文，本案案發時，被
    告行車處於清晨逆光狀況，參酌交通安全規則第93條第1項
    第2款規定：…因雨霧致視線不清或道路發生臨時障礙，均應
    減速慢行，作隨時停車之準備。本案肇事路段限速為時速50
    公里，有道路交通事故調查報告表㈠記載可證，被告在清晨
    逆光視線不佳狀況下猶超速以時速60公里行駛，自有過失無
    訛。又本案車禍發生原因，經交通部公路總局新竹區監理所
    行車事故鑑定會鑑定，認「張建文駕駛自用小貨車，行經
    陽光逆光路段，超速行駛又未注意車前狀況致追撞前車，為
    肇事主因。謝漢朝騎乘三輪自行車，在未劃設慢車道之路
    段，未靠右側路邊行駛，影響行車安全，為肇事次因」，有
    交通部公路總局新竹區監理所111年8月15日竹監鑑字第0000
    000000號函及該所竹苗區車輛行車事故鑑定會竹苗區000000
    0案鑑定意見書影本等在卷可稽，而堪認定。故被告就本件
    車禍發生自有過失甚明，然被害人亦與有過失。又被害人因
    本件車禍而死亡乙節，亦有上述臺灣苗栗地方檢察署檢察官
    相驗屍體證明書等存卷可考。故被害人因本件車禍傷重死亡
    ，與被告本件過失行為間，確具有相當因果關係，亦堪認定
    。
　㈢綜上所述，本案事證明確，被告之犯行洵堪認定，應依法論
    科。
三、論罪及減輕事由部分：核被告所為，係犯刑法第276條之過
    失致人於死罪。被告於本案車禍事故發生後，在未被有偵查
    犯罪職權之機關或公務員知悉前，不逃避接受裁判，於警方
    前往現場處理時在場，並當場承認為肇事人，因而自首接受
    裁判，有苗栗縣警察局竹南分局警備隊道路交通事故肇事人
    自首情形紀錄表可稽（相卷第23頁），符合自首之規定，爰
    依刑法第62條前段規定減輕其刑。
四、撤銷改判及科刑之審酌：原審以被告犯罪事證明確，予以論
    罪科刑，固非無見，然查被害人就本件車禍發生亦與有過失
    ，已如上述，原審未酌及此為論責依據，自有未洽，檢察官
    上訴意旨請求加重雖無可採，然被告上訴意旨請求從輕則非
    無理由，應由本院撤銷改判。爰審酌被告駕駛自用小貨車，
    於晴天日間行經有自然逆光光線之道路而超速行駛，又未注
    意車前狀況，致貿然撞擊同向在前之被害人行駛之腳踏車，
    因而肇事，造成被害人死亡此一無法彌補之損害，使被害人
    家屬與被害人自此天人永隔，亦使被害人家屬承受喪失親人
    之莫大苦痛，被告所為自應受有相當程度之刑事非難，並斟
    酌被告上開違反注意義務之程度，被害人於本案車禍發生亦
    與有過失，及衡酌被告無前科之素行，犯後復坦承犯行，惟
    迄今仍未與被害人家屬達成和解、調解之態度兼衡被告之智
    識程度及其家庭經濟生活狀況（詳原審卷第155頁）等一切
    情狀，量處如主文第二項之刑示懲。
據上論斷，應依刑事訴訟法第369條第1項前段、第364條、第299
條第1項前段，刑法第276條、第62條前段，刑法施行法第1條之1
第1項，判決如主文。
本案經檢察官林圳義提起公訴及移送併辦，檢察官彭郁清提起上
訴，檢察官林蓉蓉到庭執行職務。
中　　華　　民　　國　　111 　年　　9 　　月　　28　　日
             刑事第九庭   審判長法　官　紀  文  勝
                                法　官　賴  妙  雲
                                法　官　姚　勳　昌
以上正本證明與原本無異。              
如不服本判決應於收受送達後二十日內向本院提出上訴書狀，其
未敘述上訴理由者，並得於提起上訴後二十日內向本院補提理由
書狀（均須按他造當事人之人數附繕本）「切勿逕送上級法院」
。因疫情而遲誤不變期間，得向法院聲請回復原狀。
告訴人或被害人如不服判決，應備理由具狀向檢察官請求上訴，
上訴期間之計算，以檢察官收受判決正本之日起算。
                                書記官  溫  尹  明
　　　　　　　　　　　　　　　　
中　　華　　民　　國　　111 　年　　9 　　月　　28　　日

【論罪科刑法條】

中華民國刑法第276條
因過失致人於死者，處5年以下有期徒刑、拘役或50萬元以下罰
金。